臺灣雲林地方法院刑事判決
109年度交易字第355號
公  訴  人  臺灣雲林地方檢察署檢察官
被      告  王建豪


上列被告因過失傷害案件，經檢察官提起公訴（109年度偵字第3
759號），被告於準備程序中就被訴事實為有罪之陳述，經告知
簡式審判程序之旨，並聽取公訴人及被告之意見後，本院合議庭
裁定由受命法官獨任進行簡式審判程序，判決如下：
    主  文
王建豪犯過失傷害罪，處拘役肆拾日，如易科罰金，以新臺幣壹
仟元折算壹日。
    事  實
一、王建豪於民國108年12月8日中午時許，在雲林縣斗六市某飲
    食店內飲酒後，仍於同日下午5時許，騎乘車牌號碼000-000
    號普通重型機車（所犯不能安全駕駛動力交通工具罪，業經
    本院109年度六交簡字第128號判決判處罪刑確定）沿雲林縣
    斗六市南仁路由北往南方向行駛。嗣於同日下午5時41分許
    ，行經雲林縣○○市○○路00號前，本應注意飲用酒類後如吐氣
    所含酒精濃度達每公升0.15毫克以上，已不能安全騎駛機車
    ，依規定不得騎車上路，且機車行駛於劃設有分向限制線（
    雙黃實線）之路段，禁止跨越行駛，應在遵行車道內行駛，
    而當時天候晴、夜間有照明、柏油路面乾燥、無缺陷及障礙
    物、視距良好，並無不能注意之情事，卻疏於注意其酒後判
    斷力及操控力均已降低，復疏未注意而貿然跨越分向限制線
    ，逆向駛入對向車道，適有蔡昉妙（檢察官另為不起訴處分
    ）駕駛車牌號碼0000-00號自用小客車，沿同路段由南往北
    方向駛至，兩車遂發生碰撞，並致蔡昉妙之汽車滑行並撞擊
    停放在路旁之賴宣孝（毀損部分未據告訴）所有之車牌號碼
    00-0000號自小貨車，致蔡昉妙受有右膝擦傷、右手拇指挫
    傷等傷害。員警據報前往處理，於同日下午6時39分許，警
    方委請醫院對王建豪實施抽血檢驗，測得其血液中酒精濃度
    值達193mg／dL（即百分之0.193），王建豪於有偵查權之員
    警發覺其犯行前，在醫院主動向處理員警承認為肇事人，嗣
    而接受裁判。
二、案經蔡昉妙訴由雲林縣警察局斗六分局報告臺灣雲林地方檢
    察署檢察官偵查起訴。
    理  由
壹、程序部分：
    本件被告王建豪所犯為死刑、無期徒刑、最輕本刑為3年以
    上有期徒刑以外之罪，亦非屬高等法院管轄之第一審案件，
    其於準備程序進行中，先就被訴事實為有罪之陳述，經告知
    簡式審判程序之旨，並聽取當事人之意見後，本院合議庭裁
    定，依刑事訴訟法第273條之1規定，由受命法官獨任進行簡
    式審判程序，是本案之證據調查，依刑事訴訟法第273條之2
    規定，不受同法第159條第1項、第161條之2、第161條之3、
    第163條之1及第164條至第170條規定之限制，合先敘明。
貳、實體部分：
一、認定犯罪事實所憑之證據及理由：
  ㈠上開犯罪事實，業據被告於本院準備程序及審理中坦承不諱(
    本院卷第68、69、78、84頁)，核與證人即告訴人蔡昉妙於
    警詢及偵訊、證人即在場者林富鎧於警詢之證述情節相符(
    警卷第3至6、19至21頁，偵卷第27至31頁)，並有道路交通
    事故現場圖、調查報告表㈠、㈡、雲林縣警察局舉發違反道路
    交通管理事件通知單、告訴人提出之國立臺灣大學醫學院附
    設醫院雲林分院診斷證明書、被告之國立臺灣大學醫學院附
    設醫院雲林分院檢驗報告、證號查詢汽車駕駛人、證號查詢
    機車駕駛人、雲林縣警察局斗六分局交通分隊道路交通事故
    肇事人自首情形紀錄表、本院109年度六交簡字第128號刑事
    簡易判決、臺灣雲林地方檢察署檢察官109年度偵字第1480
    號聲請簡易判決處刑書各1份、道路交通事故談話紀錄表2份
    、現場照片21張附卷可查（警卷第7、23、25、27、29、33
    、35、41、43、45、55至77頁，本院卷第41至45頁），足認
    被告之自白與事實相符，可以採信。
  ㈡按駕駛人駕駛汽車，應遵守道路交通標誌、標線、號誌之指
    示；雙黃實線設於路段中，用以分隔對向車道，並雙向禁止
    超車、跨越或迴轉；分向限制線，用以劃分路面成雙向車道
    ，禁止車輛跨越行駛，並不得迴轉，道路交通安全規則第90
    條第1項前段，道路交通標誌標線號誌設置規則第149條第1
    項第1款第8目、第165條第1項分別定有明文。又汽（機）車
    駕駛人有下列情形之一者，不得駕車：二、飲用酒類或其他
    類似物後其吐氣所含酒精濃度達每公升0.15毫克或血液中酒
    精濃度達百分之0.03以上，道路交通安全規則第114條第2款
    定有明文。被告領有普通重型機車駕駛執照，有證號查詢機
    車駕駛人在卷可參(警卷第45頁)，應對前開規定知之甚稔，
    於騎駛普通重型機車時自應注意及此，且依卷附之道路交通
    事故調查報告表㈠所載，案發當時天候晴、夜間有照明、柏
    油路面乾燥、無缺陷及障礙物、視距良好，並無不能注意之
    情事，被告卻因其酒後控制能力不佳，疏未遵守道路標線，
    逆向行駛，適有告訴人駕駛車輛沿同路段由南往北方向駛至
    該處，因閃避不及，兩車發生碰撞，而生本案交通事故，被
    告顯有過失甚明。而告訴人受有前揭傷害，係因本案交通事
    故所致，已如前述，是被告上開過失行為與告訴人之傷害結
    果，自有相當因果關係，甚為明確。
　㈢本件經送交通部公路總局車輛行車事故鑑定覆議會鑑定肇事
    責任，覆議意見認被告酒精濃度超過酒測標準值夜間駕駛普
    通重型機車，行經無號誌交岔路口附近，不當逆向行駛，為
    肇事因素，告訴人蔡昉妙駕駛自用小客車，無肇事因素等情
    ，有交通部公路總局109年11月11日路覆字第1090124887號
    函及所附交通部公路總局車輛行車事故鑑定覆議會覆議意見
    書、交通部公路總局嘉義區監理所109年3月11日嘉監鑑字第
    1090050772號函及所附嘉雲區車輛行車事故鑑定會嘉雲區00
    00000案鑑定意見書各1份附卷可佐（偵卷第35至41頁，本院
    卷第49至54頁），亦同此認定。綜上所述，被告自白核與事
    實相符，可以採信，其犯行事證明確，堪以認定，應依法論
    科。
二、論罪科刑
  ㈠按參諸刑法公共危險罪章相關規定，對於酒駕行為之處罰方
    式，增訂因酒駕行為而致人於死或重傷，以加重結果犯方式
    獨立其犯罪類型。又立法既明示排除普通傷害之情形，則因
    過失致他人受普通傷害者，即仍屬獨立之一罪，並與酒後駕
    駛動力交通工具罪分論併罰之。依「責任原則」、「刑法謙
    抑原則」並類推適用「重複使用禁止原則」及「一行為不二
    罰原則」，「酒醉駕車」既已成立刑法第185條之3第1項之
    罪名予以處罰，即不得就過失傷害部分再適用道路交通管理
    處罰條例第86條第1項「酒醉駕車」之規定，加重其刑。（
    臺灣高等法院暨所屬法院105年法律座談會刑事類提案第33
    號、108年法律座談會刑事類提案第6號研討結果參照）。故
    本件被告雖酒醉駕車並過失致人受傷，然其不能安全駕駛犯
    行部分既經另案判決確定，其過失傷害部分犯行自不能再依
    道路交通管理處罰條例第86條第1項之規定加重其刑，以免
    過度評價。是核被告所為，係犯刑法第284條前段之過失傷
    害罪。
  ㈡本件係報案人或勤指中心轉來資料未報明肇事人姓名，處理
    人員前往傷者就醫之醫院處理時，被告在場，並當場承認為
    肇事人，此有道路交通事故肇事人自首情形紀錄表在卷可稽
    （警卷第41頁），爰依刑法第62條前段自首之規定，減輕其
    刑。
  ㈢爰以行為人之責任為基礎，審酌被告前有傷害前科之素行，
    有臺灣高等法院被告前案紀錄表在卷可稽，被告於酒後本不
    應騎車上路，以維其他用路人之安全，卻仍騎車上路、因逆
    向行駛肇致本件車禍，告訴人因而受傷，所為實有不該；兼
    衡告訴人所受傷害程度幸尚輕、被告本身所受傷勢非輕，及
    被告犯後坦承犯行，未與告訴人達成民事和解，暨被告自陳
    教育程度為國中畢業，未婚、無子女、與父母同住，職業為
    橡膠射出，月薪約新臺幣3萬元、無恆產、欠卡債之家庭經
    濟狀況等一切情狀，量處如主文所示之刑，並諭知易科罰金
    之折算標準。
據上論斷，依刑事訴訟法第273條之1第1項、第299條第1項前段
，刑法第284條前段、第62條前段、第41條第1項前段，刑法施行
法第1條之1第1項，判決如主文。
本案經檢察官李侃穎提起公訴，檢察官林豐正到庭執行職務。
中　　華　　民　　國　　110 　年　　2 　　月　　19　　日
                  刑事第三庭  法  官  張恂嘉
以上正本證明與原本無異。
如不服本判決應於收受判決後20日內向本院提出上訴書狀，並應敘述具體理由；其未敘述上訴理由者，應於上訴期間屆滿後20 日內向本院補提理由書（均須按他造當事人之人數附繕本）。「切勿逕送上級法院」。　　　　　　　　　　　
告訴人或被害人如對於本判決不服者，應具備理由請求檢察官上
訴，其上訴期間之計算係以檢察官收受判決正本之日期為準。
                              書記官  洪青霜
中　　華　　民　　國　　110 　年　　2 　　月　　19　　日
附錄本案論罪科刑法條全文：
中華民國刑法第284條
因過失傷害人者，處一年以下有期徒刑、拘役或十萬元以下罰金
；致重傷者，處三年以下有期徒刑、拘役或三十萬元以下罰金。